【裁判字號】    89,交上訴,1404
【裁判日期】    900118
【裁判案由】    過失致死
【裁判全文】
臺灣高等法院臺南分院刑事判決        八十九年度交上訴字第一四四號 首股 Ｇ
      上  訴  人
      即  被  告  乙  ○  ○
右上訴人因過失致死案件，不服臺灣雲林地方法院八十九年度交訴字第六九號中華民
國八十九年九月八日第一審判決（起訴案號：臺灣雲林地方法院檢察署八十九年度偵
字第二九八六號），提起上訴，本院判決如左：
      主      文
上訴駁回。
      事      實
一、乙○○係營業曳引車司機，以駕駛為其業務之人。曾於民國（下同）六十五年間
    因過失致死案件（車禍），經判處有期徒刑五月並執行完畢，又於七十七年間因
    過失傷害案件（車禍），經告訴人撤回告訴而為不起訴處分，復於八十年間因過
    失致死案件（車禍），經判處有期徒刑一年八月，緩刑四年，於緩刑期滿後仍不
    知悔改。於八十九年七月十一日凌晨零時四十五分許（起訴書誤載為凌晨零時許
    ），駕駛車號ＸＮ－七二九號營業曳引車，沿雲林縣斗六市○○路外側車道由斗
    南往斗六（由西往東）方向行駛，途經與久安路之交岔路口、行車速限六十公里
    之路段時，原應注意行車速度依標誌之規定，無標誌者，在郊外道路時速不得超
    過六十公里，且行經交岔路口時，應減速慢行作隨時停車之準備，另應注意車前
    狀況，以隨時採取必要之安全措施，而依當時天候晴、夜間無照明、路面乾燥無
    缺陷、無障礙物、視距良好，並無不能注意之情事，竟疏未注意，貿然以時速約
    七十多公里之車速超速行駛，當看見飲酒後之李界所騎車號ＭＬＹ－四一Ｏ號未
    開車燈之重機車，沿久安路（支線道）由南往北方向駛入右開交岔路口時，因乙
    ○○車速過快，雖踩緊急煞車使右開曳引車之車速降至時速約五、六十公里並向
    左偏閃至內側車道，仍使右開曳引車右前車頭撞及上開機車左側，使李界人車倒
    地後因頭部挫傷引起顱內出血，雖經送醫仍不治死亡。乙○○對於右開犯罪行為
    未經有偵查犯罪權限之公務員知悉前，向雲林縣警察局斗六分局溝埧派出所警員
    朱源宗自首而接受裁判。
二、案經乙○○自首及臺灣雲林地方法院檢察署檢察官相驗後偵查起訴。
      理      由
一、右揭事實，訊據上訴人即被告乙○○坦承不諱，核與死者李界之子甲○○指述之
    情節相符，並有道路交通事故調查報告表及事故現場、車輛照片共二十二幀附卷
    可稽。而被害人李界因本件車禍致頭部挫傷引起顱內出血而死亡，業經公訴人督
    同檢驗員相驗屬實，著有勘驗筆錄、相驗屍體證明書、驗斷書附卷可稽，並有相
    驗照片六幀在卷可資佐證。復按行車速度依標誌之規定，無標誌者，在郊外道路
    時速【不得超過六十公里】，且行經交岔路口時，應【減速慢行】作隨時停車之
    準備，另汽車行駛時，駕駛人應【注意車前狀況】，並隨時採取必要之安全措施
    ，道路交通安全規則第九十三條第一項第一款、第四款、第九十四條第三項分別
    定有明文。被告乙○○為職業駕駛人，駕車自應更注意上開道路交通安全之規定
    ，而本件車禍路段之行車時速不得超過六十公里，有前開道路交通事故調查報告
    表可稽，被告乙○○既自承當時其車速【約七十多公里】，係看見被害人李界所
    騎之機車後，方踩緊急煞車使右開曳引車之車速降至時速約五、六十公里，可見
    被告乙○○【確已超速行駛】，且在行經右開交岔路口前【未提前減速慢行】。
    被告乙○○復供稱：當伊看到李界所騎之機車時，二車相距【約二、三公尺】等
    語，可見被告乙○○【未盡注意車前狀況】之義務。而依當時天候晴、路面乾燥
    無缺陷，夜間雖無照明，但無障礙物且視距良好，又無不能注意之情事，被告乙
    ○○竟疏未注意，肇致本件行車事故，其有違反前揭規則所負之注意義務，而應
    負過失之責任甚明。再者，被害人李界被送往行政院衛生署雲林醫院急救時，該
    醫院曾採取被害人李界之血液檢驗，發現其每一百毫升血液中含有六十六‧三二
    毫克酒精（相當於吐氣所含酒精成分為每公升含有‧三三一六毫克酒精），此
    有行政院衛生署雲林醫院急診檢驗單在卷足憑，雖未達一般不能安全駕駛之程度
    （即吐氣所含酒精成分為每公升含有‧五五毫克酒精），然依被告所述被害人
    並未開機車車燈，且被害人李界係支線道車未讓幹線道車先行，又係在飲酒後騎
    乘機車，亦與有較重之過失，然其二人之過失併合為本件事故發生之因，因而被
    害人之過失程度僅能供量刑之參考，仍無礙被告乙○○過失致死罪責之成立。又
    車禍肇事責任之鑑定，僅係供法院認定之參考，並無拘束力，本件被告肇事之責
    任甚為明確，本院自無再送鑑定肇事責任之必要，附為敘明。而被告乙○○之過
    失行為與被害人李界之死亡間，顯有相當之因果關係。是本件事證明確，被告乙
    ○○過失之犯行洵堪認定，自應論科。
二、核被告乙○○所為，係犯刑法第二百七十六條第二項之業務過失致死罪。其於前
    開犯罪行為未經有偵查犯罪權限之公務員知悉前，向警察自首而接受裁判，業經
    證人朱源宗結證在卷，應依刑法第六十二條前段之規定減輕其刑。原審以被告罪
    證明確，因予適用刑法第二百七十六條第二項、第六十二條前段，罰金罰鍰提高
    標準條例第一條前段，並審酌被告乙○○駕車肇事之過失程度、手段、所生危害
    ，被害人李界對於本件事故亦與有過失，雖被告乙○○已與被害人之家屬達成調
    解（此有調解書一紙在卷可稽），然被告乙○○所駕駛之營業曳引車體積龐大，
    高速行駛在道路上時之危險性相對較高，其竟率然違規肇事，危害交通安全甚鉅
    ，量處被告有期徒刑一年六月。本院經核原判決認事用法，並無不合，又以被告
    乙○○所駕駛之營業曳引車體積龐大，高速行駛在道路上時之危險性相對較高，
    其竟率然違規肇事，危害交通安全甚鉅等情，相衡本案最高法定刑為有期徒刑五
    年，原審量刑亦稱妥適。被告上訴意旨，指摘原判決量刑過重，自無理由，應予
    駁回。又有關是否緩刑一節，經查被告乙○○曾於六十五年間因過失致死案件（
    車禍），經判處有期徒刑五月並執行完畢，又於七十七年間因過失傷害案件（車
    禍），經告訴人撤回告訴而為不起訴處分，復於八十年間因過失致死案件（車禍
    ），經判處有期徒刑一年八月，緩刑四年，此有台灣雲林地方法院檢察署刑案資
    料查註紀錄表及本院被告全國刑案記錄表各一紙在卷可稽，並經被告乙○○供承
    在卷，本件雖未成立累犯，然被告乙○○因駕車肇事雖經多次偵審教訓，仍不知
    警惕小心駕駛，雖被告乙○○已與被害人之家屬達成調解，認有再犯之虞，因而
    不為緩刑之宣告，此亦為原判決所敘明，本院亦附為記明。
據上論結，應依刑事訴訟法第三百六十八條，判決如主文。
本案經檢察官羅清溪到庭執行職務。
中    華    民    國      九十      年      一      月      十八        日
                                  臺灣高等法院臺南分院刑事第四庭
                                      審判長法官  徐    財    福
                                            法官  宋    明    蒼
                                            法官  蔡    崇    義
右正本證明與原本無異。
如不服本判決，應於判決送達後十日內向本院提出上訴狀，其未敘述理由者並應於提
出上訴狀後十日內向本院補提理由書（應附繕本)。
                                      法院書記官  李    育    儒
中    華    民    國      九十      年      一      月      二十        日
附錄本案論罪科刑法條全文：
刑法第二百七十六條：
一、因過失致人於死者，處二年以下有期徒刑、拘役或二千元以下罰金。
二、從事業務之人，因業務上之過失犯前項之罪者，處五年以下有期徒刑或拘役，得
    併科三千元以下罰金。


司法院資訊處製作；財團法人民間司法改革基金會備份。
